最高法院刑事判決　　　　　　　　　　　　　　　九十三年度台上字第五五四一號
　　上　訴　人　甲　○
右上訴人因違反廢棄物清理法案件，不服台灣高等法院台中分院中華民國九十年十一
月二十日第二審判決︵九十年度上訴字第一二０七號，聲請即起訴案號：台灣台中地
方法院檢察署八十九年度偵字第一一０六０號、第一二八八三號︶，提起上訴，本院
判決如左：
    主  文
原判決撤銷，發回台灣高等法院台中分院。
    理　由
本件原判決認定上訴人甲○有其事實欄所載之犯行，因而撤銷第一審關於上訴人部分
之科刑判決，改判適用修正前廢棄物清理法第二十二條第二項第四款論處上訴人未經
領有廢棄物清除許可證，從事廢棄物清除罪刑。固非無見。
惟查：︵一︶、原判決事實認定上訴人明知清除有害事業廢棄物應向主管機關請領許
可證，竟未經許可，而僱用不知情之挖土機司機黃敏徑及曳引車司機許振欽等人自桃
園縣新屋鄉土林紙業股份有限公司永安紙廠︵下稱永安紙廠︶載運有毒之廢紙污泥至
所承租之台中縣大甲鎮利台食品工廠股份有限公司︵下稱利台公司︶廠房內堆置等情
。但上訴人辯稱所載運之廢紙污泥經清華科技檢驗股份有限公司採樣檢驗結果，其重
金屬毒性溶出均在認可標準內，其不知廢紙污泥係屬有害廢棄物等語，並提出檢驗報
告二份為證︵第一審卷第七十五頁、第九十頁、第九十一頁︶。而原判決於理由內僅
以上訴人所載運之廢紙污泥經行政院環境保護署認部分重金屬超過﹁有害事業廢棄物
認定標準﹂之溶出毒性事業廢棄物溶出試驗標準，應屬有害事業廢棄物；上訴人所經
營之﹁宏龍環保工程有限公司﹂僅領有第二類廢棄物清除許可證，許可之內容不包括
有害事業廢棄物，即為上訴人不利之認定。就上訴人如何明知所清運之廢紙污泥係屬
有害之事業廢棄物，並未詳為說明其認定之理由，且就上訴人所提出上開有利之檢驗
報告未敘明何以不予採納之理由，均有判決理由不備之違法。︵二︶、本件檢察官原
聲請簡易判決處刑書係指上訴人與李振聰︵經第一審判刑確定︶明知未經主管機關許
可，不得提供土地堆置廢棄物，而由李振聰向利台公司租用廠房，上訴人則僱用未取
得許可證之曳引車司機自永安紙廠載運廢紙污泥至利台公司廠房堆置等情，因認上訴
人與李振聰共同涉犯修正前廢棄物清理法第二十二條第二項第三款之未經主管機關許
可，提供土地回填、堆置廢棄物之罪嫌。原判決認上訴人所為係犯同條項第四款之未
經領有廢棄物清除許可證，從事廢棄物清除罪，但於理由內並未說明如何得認係在不
妨害事實同一之範圍內，予以自由認定事實，適用法律，而變更起訴法條，同屬判決
理由不備。且於論結法條欄未引刑事訴訟法第三百條，亦有疏漏。︵三︶、行為後法
律有變更者，除裁判前法律有利於行為人，適用其最有利之法律外，要以適用裁判時
之法律為原則，此觀諸刑法第二條第一項之規定自明。上訴人行為後廢棄物清理法已
於民國九十年十月二十四日全文修正公布，於同年月二十六日生效，修正前廢棄物清
理法第二十二條第二項第四款：﹁未依第二十條規定領有廢棄物清除、處理許可證或
核備文件，從事廢棄物貯存、清除、處理，或未依廢棄物清除、處理許可證或核備文
件內容貯存、清除、處理廢棄物者，處一年以上五年以下有期徒刑，得併科一百萬元
以下罰金﹂之規定，修正後改列為同法第四十六條第一項第四款，條文內容修正為：
﹁未依第四十一條第一項規定領有廢棄物清除、處理許可文件，從事廢棄物貯存、清
除、處理，或未依廢棄物清除、處理許可文件內容貯存、清除、處理廢棄物。﹂但其
刑度仍係：﹁處一年以上五年以下有期徒刑，得併科新臺幣三百萬元以下罰金。﹂祇
是將原條文所列之罰金刑銀元一百萬元，以同額之新臺幣代之。則依修正前後之規定
比較，二者法定刑度仍屬相同，修正前之廢棄物清理法並非有利於上訴人，本件自應
適用裁判時之法律即修正後廢棄物清理法第四十六條第一項第四款論處，原判決竟認
廢棄物清理法於九十年十月二十四日修正公布，修正公布前之該法第二十二條第二項
第四款與修正公布後之同法第四十六條第一項第四款比較，認修正前之刑度有利於上
訴人，乃依刑法第二條第一項但書規定適用修正前之法律論處上訴人罪刑，顯有適用
法則不當之違法。以上，或係上訴意旨所指摘，或為本院得依職權調查之事項，應認
原判決有撤銷發回更審之原因。
據上論結，應依刑事訴訟法第三百九十七條、第四百零一條，判決如主文。
中　　　華　　　民　　　國　　九十三　　年　　　十　　　月　　二十一　　日
                              最高法院刑事第十一庭
                                  審判長法官  張　淳　淙
                                        法官  謝　俊　雄
                                        法官  蘇　振　堂
                                        法官  張　春　福
                                        法官  呂　丹　玉
      右正本證明與原本無異
                                              書  記  官
中　　　華　　　民　　　國　　九十三　　年　　　十　　　月　　二十八　　日
                                                                        Ａ
